臺灣臺南地方法院交通事件裁定　　　　 95年度交聲字第986號
原處分機關　交通部公路總局嘉義區監理所麻豆監理站
異議人即受
處分人　　　甲○○
送達代收人　乙○○○住同上
上列受處分人因違反道路交通管理處罰條例案件，對於交通部公
路總局嘉義區監理所麻豆監理站民國95年10月26日所為之裁決處
分（處分案號：麻監裁罰字第裁75-M00000000號），聲明異議，
本院裁定如下：
    主  文
原處分撤銷。
甲○○不罰。
    理  由
一、原處分意旨略以：異議人即受處分人甲○○（下稱異議人）
    於民國（下同）95年9月6日晚間10時15分許，駕駛車牌號碼
    6770-GF 號自小客車，行經臺南縣新市鄉○○街與華興街口
    時，未依閃光黃燈號誌指示減速慢行，且不慎擦撞王億斌所
    騎乘之KH2-599號重機車，致被害人王億斌受有擦傷之傷害
    。經台南縣警察局善化分局交通事故處理小組 (以下簡稱舉
    發機關)員警予以製單舉發，嗣原處分機關即交通部公路總
    局嘉義區監理所麻豆監理站，以異議人之違規事實明確，乃
    依道路交通管理處罰條例（下稱處罰條例）第44條第1項第5
    款、第61條第3項之規定，裁處異議人新台幣（下同）600元
    ，並記違規點數3點等語。
二、本件聲明異議意旨略以：
  (一)異議人在通過華興街交叉路口前，車速約在時速20公里上下
    ，確已減速慢行並查看無來車，詎右側突有黑影逼近並撞上
    異議人駕駛上揭自小客車，異議人略遲疑後剎停車輛，遂停
    在三角窗之遠傳服務中心店前，可見異議人車速極慢。
  (二)被害人騎乘之機車與異議人自小客車係擦過，異議人之自小
    客車保險桿並未凹陷，刮痕長64公分，異議人約前進9.5 公
    分，為7倍，倘僅計算連續擦痕，由照片六透明尺所指藍色
    擦痕與照片五合計，兩方速率比約（64-31）÷（9.5-2.5）
    約為8，綜合上述照片可推論擦撞時，對方車速至少異議人5
    倍以上，加上對方係左側車損及身體擦傷，顯見對方當時係
    欲蛇行穿越異議人自小客車，非為閃避，倘對方為右側車損
    與體傷，擦撞時對方即可能為左側接近異議人車輛，更可能
    放大速率比。總而言之，以最低速率比計算，我車以速限50
    公里計，對方車速即為時速250公里，顯屬無稽，試以時速2
    0公里計，對方時速亦高達100公里，恐非僅為輕傷而已，是
    可推論異議人當時車速低於時速20公里，且在ABS無作動下
    停於路口，故警方判定異議人未依規定減速實有違誤。
  (三)異議人本於道路交通優先權之信賴原則，已盡注意義務，不
    因事故發生即推斷異議人違反交通規則，原處分機關裁決顯
    有違事實。
三、本院審酌：
  (一)本件異議人甲○○於95年9月6日晚間10時15分許，駕駛車牌
    號碼6770-GF號自小客車，行經臺南縣新市鄉○○街與華興
    街口時，擦撞王億斌所騎乘之KH2-599號重機車。王億斌因
    而受有擦傷之傷害。經舉發機關予以製單舉發，嗣原處分機
    關以異議人之違規事實明確，乃依處罰條例第44條第1項第5
    款、第61條第3項之規定，裁處異議人600元，並記違規點數
    3點乙節，有：
    原處分機關麻監裁罰字第裁75-M00000000號裁決書。
    舉發機關南縣警交字第M00000000號舉發違反道路交通管
      理事件通知單。
    道路交通事故現場圖。
    交通事故現場報告表(一)(二)。
    事故現場暨蒐證照片14幀。
    異議人、被害人王億斌分別於警詢中之供述與證言。
    善化分局道路交通事故肇事人自首情形紀錄表。
    現場搜證照片10張
    等件為證，且為異議人所不否認，此部分事實當可認定。
  (二)按閃光黃燈表示「警告」，車輛應減速接近，注意安全，小
    心通過。閃光紅燈表示「停車再開」，車輛應減速接近，先
    停止於交岔路口前，讓幹道車優先通行後認為安全時，方得
    續行，道路交通標誌標線號誌設置規則第211條第1項第1、2
    款，分別定有明文。查本件異議人肇事時行經之仁愛街設有
    閃光黃燈；王億斌通行之華興街設閃光紅燈，此有異議人、
    證人王億斌於警詢中之筆錄 (見本院卷第24、27頁)、肇事
    現場圖 (見本院卷第20頁)、交通事故現場報告表(一) (見本
    院卷第21頁)等件可證，顯見系爭交岔路口，異議人車輛有
    優先通行之權力，合先敘明。再參酌異議人於警詢中供稱：
    「肇事前我時速為每小時20至30公里」等語 (見本院卷第24
    頁)，被害人王億斌於警詢中對於行車速度則無供述 (見本
    院卷第26至28頁)，此外依舉發機關所提供之其它資料，並
    無有關異議人肇事時行車速度之資料，本院自可參酌異議人
    於警詢中有關行車速度之供述。依其供述內容，其肇事前車
    速為每小時20至30公里，足以認定異議人行經上揭交岔路口
    時已減速接近，並無不注意安全未小心通過之違規駕駛行為
    。
  (三)查二車發生撞擊處，在異議人小客車車頭處號牌上方至左前
    方大燈處，呈一橫向刮痕；被害人王億斌機車則在左側車身
    處，此有現場搜證照片及異議人提出之車損照片可稽 (見本
    院卷第12、13、33、36頁)，足認二車發生撞擊時被害人王
    億斌所駕機車之車速應較異議人小客車之車速為快，始可能
    由王億斌機車左側車身在異議人車輛之前保險桿處，造成此
    橫向刮痕。王億斌駕車顯然違反上揭「停車再開」，車輛應
    減速接近，先停止於交岔路口前，讓幹道車優先通行後認為
    安全時，方得續行之規定。
  (四)又被害人王億斌於警詢中曾證稱：「2車肇事時我有煞車」
    等語 (見本院卷第27頁)，然被害人王億斌機車撞擊後倒地
    之刮地痕竟然在距離2車撞擊地點7公尺以外之道路邊線外，
    此有肇事現場圖可稽，顯見被害人王億斌肇事前之車速甚快
    ，於撞擊後尚無法將機車煞停繼續行進約7公尺後始倒地滑
    行。再參酌機車倒地後刮地痕在撞擊地點西方略偏向北方之
    方向，可推斷異議人小客車撞擊機車之力道不強，異議人撞
    擊時之車速甚慢。否則王億斌機車應更倒向西北方之方向。
  (五)綜上所述，異議人小客車行經設有閃光黃燈之交岔路口，並
    無證據顯示其車輛有未減速接近，未注意安全，小心通過之
    違規情形。即難認為異議人有裁決處分中所謂「未依號誌指
    示減速慢行；違反道路交通安全規則肇事致人受傷」之事實
    。本件肇事應係被害人王億斌騎乘機車，於行經設有閃光紅
    燈之交岔路口前有未減速接近，未先停止於交岔路口前，讓
    幹道車優先通行後認為安全時，方得續行之違規行為所致。
    因此異議人之異議為有理由，原處分應予撤銷而另為不罰之
    諭知。
四、據上論斷，應依道路交通案件處理辦法第20條前段，裁定如
    主文。
中　　華　　民　　國　　96　　年　　2　　月　　9  　　日
　　　　　　　　　　　　　交通法庭法　官　蔡直青
以上正本證明與原本無異。
如不服本裁定應於送達後5日內向本院提出抗告狀（應附繕本）
。
        　　　　　　　　　　　　　書記官　劉鴻瑛
中　　華　　民　　國　　96　　年　　2 　　月　　13　　日
日
